臺灣高等法院臺南分院刑事判決
110年度金上訴字第868號
上  訴  人  臺灣臺南地方檢察署檢察官
被      告  林羿君





上列上訴人因被告洗錢防制法等案件，不服臺灣臺南地方法院10
9年度金訴字第324號中華民國110年5月26日第一審判決（起訴案
號：臺灣臺南地方檢察署109年度偵字第18921號），提起上訴，
本院判決如下：
    主  文
原判決撤銷。
林羿君幫助犯洗錢防制法第十四條第一項之一般洗錢罪，處有期
徒刑肆月，併科罰金新臺幣壹萬元，罰金如易服勞役，以新臺幣
壹仟元折算壹日。
未扣案之犯罪所得新臺幣捌仟元沒收之，並於全部或一部不能沒
收或不宜執行沒收時，追徵其價額。
    犯 罪 事 實
一、緣胡文奇（所涉幫助恐嚇取財罪嫌部分，經臺灣臺南地方法
    院以109年度金簡字第50號判決判處有期徒刑4月，後經該院
    以109年度簡上字第270號撤銷改判為無罪）於民國107年12
    月18日申辦彰化銀行帳號00000000000000號帳戶（下稱本案
    帳戶）後，將本案帳戶存摺、印章交給林羿君，並委託林羿
    君於107年12月27日代為領取本案帳戶提款卡及設定密碼，
    無償提供本案帳戶予林羿君使用。不料林羿君依其智識程度
    、社會歷練，可預見任意將其所持有之金融機構帳戶之金融
    卡及密碼交予不熟識之他人使用，極有可能遭不法集團利用
    作為人頭帳戶，便利不法集團向他人詐騙或恐嚇，收受詐欺
    或恐嚇犯罪所得財物，且被害人匯入款項遭提領後，即產生
    遮斷資金流動軌跡以逃避國家追訴處罰之結果，竟仍基於縱
    有人以其金融帳戶實施恐嚇取財犯行亦不違背其本意之不確
    定幫助故意，於108年1月間某日，在臺南火車站以新臺幣（
    下同）8,000元之代價，將本案帳戶之存摺、提款卡及密碼
    出售予真實姓名年籍不詳、綽號「小胖」之成年人交由其所
    屬之擄鴿勒贖集團成員使用。嗣於108年5月3日下午1時許，
    該擄鴿勒贖集團成員撥打電話予官順發，聲稱捕獲官順發所
    飼養之賽鴿而要求贖金，致官順發心生畏懼，於108年5月3
    日下午2時26分許（見警卷第23頁之彰化銀行存摺存款帳戶
    資料及交易明細查詢結果，起訴書及原審判決書誤載為「2
    時37分許」，應予更正），匯款8,015元至本案帳戶，嗣經
    官順發報警處理，始經警循線查獲上情。
二、案經官順發訴由嘉義縣警察局水上分局報告臺灣嘉義地方檢
    察署陳請臺灣高等檢察署檢察長令轉臺灣高雄、橋頭地方檢
    察署再陳請臺灣高等檢察署檢察長令轉臺灣臺南地方檢察署
    （下稱臺南地檢署）檢察官偵查起訴。
    理  由
壹、證據能力之說明
一、按被告以外之人於審判外之言詞或書面陳述，除法律有規定
    者外，不得作為證據。被告以外之人於審判外之陳述，雖不
    符合刑事訴訟法第159條之1至第159條之4之規定，但經當事
    人於審判程序同意作為證據，法院審酌該言詞陳述或書面陳
    述作成時之情況，認為適當者，亦得為證據；當事人、代理
    人或辯護人於法院調查證據時，知有同法第159條第1項不得
    為證據之情形，而未於言詞辯論終結前聲明異議者，視為有
    前項之同意，刑事訴訟法第159條第1項及第159條之5分別定
    有明文。本案檢察官、被告林羿君就被告以外之證人於審判
    外之陳述，於本院準備程序及審理時均同意作為證據（本院
    卷第70至74頁之準備程序筆錄、第97至98頁之審判筆錄），
    本院審酌各該供述證據作成時之情況，尚無違法不當及證明
    力明顯過低之瑕疵，認為以之作為證據應屬適當，依刑事訴
    訟法第159條之5規定，均有證據能力。
二、至其餘資以認定本案犯罪事實之非供述證據，並無證據證明
    係公務員違背法定程序所取得，亦無顯有不可信之情況，且
    經本院於審理期日逐一提示予被告辨識而為合法調查，審酌
    該等證據作成時之情況，認為適當，自得據為本案裁判基礎
    。
貳、實體部分　　
一、訊據被告林羿君固坦承有收受胡文奇本案帳戶之存摺、印章
    、密碼，並於107年12月27日代胡文奇領取本案帳戶提款卡
    及設定密碼之客觀事實，惟矢口否認有何幫助洗錢及恐嚇取
    財犯行，辯稱：本案帳戶之存摺及提款卡是我於107年12月
    在飯店開趴時，被真實姓名年籍不詳、綽號「小胖」之成年
    男子偷走的，因為「小胖」是開趴現場唯一的男生、且是離
    我包包最近的人，所以我確定是被「小胖」偷走的；我有將
    提款卡的密碼抄在紙上、夾在存摺裡，我於108年2月有看到
    「小胖」將本案帳戶之提款卡拿出來要領錢，我問「小胖」
    那是不是胡文奇的卡片，「小胖」說不是，我也不知道本案
    帳戶的號碼為幾號，所以沒辦法跟「小胖」要；我於警詢中
    之所以會供稱自己將本案帳戶以8,000元對價出售給「小胖
    」，是因為受到員警的誘導云云。惟查：
  ㈠上開犯罪事實所載被告收受友人胡文奇本案帳戶之存摺及印
    章，並於107年12月27日代胡文奇領取本案帳戶金融卡並設
    定密碼之客觀事實，以及告訴人官順發遭擄鴿勒贖之客觀事
    實，均為被告所不爭執，核與證人胡文奇於警詢時、偵查中
    證述（警卷第1至6頁；臺南地檢署109年度偵字第18921號卷
    ，下稱偵4卷，第41至44頁）、證人官順發於警詢中證述（
    警卷第11至14頁）之情節大致相符，並有指認犯罪嫌疑人紀
    錄表、指認表（警卷第15至16頁）、臺灣銀行網路ATM交易
    明細表（警卷第17頁）、彰化銀行客戶基本資料查詢、存摺
    存款帳戶資料及交易明細查詢（警卷第19至23頁）、彰化銀
    行個人戶顧客印鑑卡、金融卡領用收據暨代領委託書（警卷
    第26、27頁）、彰化商業銀行股份有限公司109年3月24日彰
    東台字第1090000015號函及檢附客戶基本資料、個人戶顧客
    印鑑卡、交易明細查詢結果及存摺存款止扣明細查詢（臺灣
    高雄地方檢察署109年度偵字第3893號卷，下稱偵2卷，第43
    至98頁）等各1份在卷可稽，此部分之事實，首堪認定。
  ㈡被告固否認有何幫助恐嚇取財犯行，並以前詞置辯，惟其辯
    解並不可採。理由：
  ⒈被告於警詢中自承：我於108年1月間，在臺南火車站將胡文
    奇之本案帳戶存摺、提款卡以8,000元代價賣給綽號「小胖
    」之男子，因為我知道「小胖」有在跟別人收存簿，當時我
    因為缺錢花用，所以才將胡文奇的存摺及提款卡賣給「小胖
    」，後來就完全聯絡不上「小胖」，我沒有「小胖」的電話
    ，之前都是透過LINE聯絡等語（警卷第7至10頁）。
  ⒉然被告嗣於偵查及原審審理中翻異前詞，改稱：胡文奇的本
    案帳戶存摺、提款卡被「小胖」偷走了，「小胖」是我在旅
    館開趴時，把該帳戶的提款卡、存摺從我皮包拿走，我自己
    的提款卡沒有被「小胖」拿走等語。並稱：108年2月間，因
    為「小胖」找我要說直銷的事情，約在臺南火車站附近的85
    度C，我看到「小胖」拿胡文奇的提款卡好像要領錢的樣子
    ，便問「小胖」說提款卡怎麼來的，「小胖」說他從朋友那
    裡拿來的，我心想怎麼可能，我有跟「小胖」要提款卡，但
    是要不回來，我沒有報警也沒有掛失；警詢筆錄中我會那樣
    說，是因為受警察誘拐，警察跟我說「之前賣了多少錢，就
    說是8千或1萬元」，且我想說這樣事情會比較好處理等語（
    偵2卷第35至37頁；原審卷第178至182頁）。
  ⒊被告雖於偵查及原審審理中變異前詞，並稱其於警詢中所述
    ，係遭員警誘導云云。然觀諸被告製作警詢筆錄時之錄影光
    碟，於警詢筆錄製作過程中，均見警員語氣平穩、被告應答
    無異狀，且由被告應答之內容可知，本案胡文奇帳戶之存摺
    及提款卡在「小胖」處、胡文奇之印章與身分證則還在被告
    保管中，被告係於108年1月間在臺南火車站將該帳戶存摺、
    提款卡交給「小胖」，有說要拿到8000塊，被告僅有「小胖
    」的LINE聯絡方式，後來就聯絡不到了等情，均係被告主動
    陳述，未見員警有何提示或誘導被告之情形，此有臺灣高雄
    地方檢察署檢察事務官勘驗報告1份在卷可稽（偵2卷第101
    至117頁），被告於原審及本院審理時，對於此份勘驗報告
    之內容亦不爭執。準此，被告所辯其於警詢中所述係遭員警
    誘導云云，應無足採，其警詢中之供述係出於自由意志所陳
    ，應堪認定。
  ⒋被告嗣雖辯稱本案帳戶存摺、提款卡係遭「小胖」偷竊云云
    ，然查，證人胡文奇於偵查中具結證稱：本案帳戶是被告來
    找我，希望我幫忙開個帳戶借被告用，所以後來我與被告一
    起去彰化銀行開戶，領取帳戶提款卡的時候則是被告自己去
    領的，我有跟被告說不能拿去做壞事，被告說她只是要存錢
    、領錢用，被告說她自己的帳戶被停止了不能用等語（偵4
    卷第41至44頁）。此亦為被告於原審審理中所是認，並自承
    該帳戶提款卡之密碼，亦係由其本人設立等語（原審卷第22
    7頁），由此可見，本案帳戶之存摺及提款卡於領取後、由
    「小胖」取得前，係由被告保管並實際使用。而被告既係具
    有相當智識能力與社會經驗之成年人，對於帳戶存摺、提款
    卡及密碼為個人重要之金融隱私資訊，應妥善保管、存放，
    若遇遺失，應速向金融機構申請掛失，以防遭有心人士盜用
    或使用於不法犯罪行為等情，應知之甚詳，卻猶於自行設立
    提款卡密碼之情形下，將密碼寫於紙上與提款卡、存摺一同
    放置，且被告自陳於108年2月間曾看到「小胖」持本案帳戶
    提款卡領錢，而已發現該帳戶提款卡極可能遭竊，卻直至本
    案案發時之108年5月間，均未曾赴銀行掛失帳戶或報警處理
    ，顯與一般人遇帳戶提款卡及密碼遺失時之處理常情未符，
    更徵其嗣後辯稱本案帳戶係遭「小胖」竊取而遺失乙節，實
    無可採。
  ⒌再者，於目前政府大力宣導及媒體之廣泛報導下，不法集團
    收購、使用人頭帳戶做為出入帳戶，並由車手以該等帳戶之
    金融卡提領犯罪所得，以逃避檢警之追緝等情，應為社會大
    眾所知悉。是於警方大力追緝財產犯罪案件及社會反詐騙意
    識高漲之情形下，從事財產犯罪者欲有所得，自無可能將所
    詐得之金錢，存入無法確實掌控之帳戶內，否則將無法確保
    該人頭帳戶之所有人不會於被害者匯入款項後，突然將該帳
    戶或金融卡掛失凍結或變更印鑑、密碼，此將使財產犯罪者
    無法從該帳戶內領出犯罪所得，甚或可能導致由帳戶所有人
    將帳戶內款項提領一空、財產犯罪者完全無法取得不法所得
    之情形。準此，不法集團以他人遺失之帳戶，指定作為告訴
    人匯款帳戶之情形，因該集團將無法確保其犯罪所得之順利
    取得、風險過高，機率當甚屬低微。查本件擄鴿勒贖集團向
    告訴人為恐嚇取財犯行後，旋要求告訴人匯款至胡文奇所有
    之本案帳戶內，足見該擄鴿勒贖集團當確有把握被告或胡文
    奇不會報警及掛失止付，始會指定被告所管領使用之本案帳
    戶作為供告訴人匯款之帳戶。又觀諸本案帳戶之交易明細資
    料，可知本案擄鴿勒贖集團之成員，係於告訴人匯款後短時
    間內即提領款項、且未受阻，此有彰化商業銀行股份有限公
    司109年3月24日彰東台字第1090000015號函及檢附客戶基本
    資料、個人戶顧客印鑑卡、交易明細查詢結果及存摺存款止
    扣明細查詢1份在卷可稽（偵2卷第43至98頁）。揆諸前開說
    明，可見倘非被告自行將本案帳戶存摺、提款卡及密碼交予
    他人使用，本件擄鴿勒贖集團要無可能暢行無阻地使用本案
    帳戶提領對告訴人恐嚇所得之款項，亦當無可能毫無猶豫使
    用本案帳戶供告訴人匯入款項，準此，被告所辯其並未交付
    本案帳戶予「小胖」、該帳戶係遭「小胖」竊取轉交予擄鴿
    勒贖集團成員云云，難認可採。
  ⒍依上所述，被告辯稱本案帳戶存摺、提款卡、密碼係遭「小
    胖」竊取轉交擄鴿勒贖集團成員云云，顯與常情有悖，要無
    可採，應以其前於警詢中依自由意志所自承其以8,000元代
    價將該帳戶存摺、提款卡及密碼出售予「小胖」乙情，較為
    可採。被告依一般社會生活之通常經驗，能預見提供金融機
    構之帳戶予不明人士使用，易成為他人士作為財產犯罪之工
    具，卻仍基於幫助恐嚇取財之不確定故意，將本案帳戶存摺
    、提款卡及密碼以8,000元代價出售予真實姓名年籍不詳之
    「小胖」輾轉交予擄鴿勒贖集團成員，供該集團為恐嚇取財
    犯行等情，應堪認定。
　㈢按金融機構帳戶係個人資金流通之交易工具，具有強烈之屬
    人性及隱私性，包含存摺、印章及提款卡、密碼等物，應由
    本人謹慎保管使用。又刑法上之故意，分直接故意（確定故
    意）與間接故意（不確定故意），「行為人對於構成犯罪之
    事實，明知並有意使其發生者」為直接故意，「行為人對於
    構成犯罪之事實，預見其發生而其發生並不違背其本意者」
    為間接故意。而金融帳戶之金融卡及密碼與申請人之個人財
    產權益保障相關，且專有性甚高，除非本人、與本人具有信
    賴關係或其他特殊原因，難認有何流通使用之可能，一般民
    眾均有妥善保管防止他人任意使用之認識；況金融機構帳戶
    之申請手續甚為簡易方便，一般民眾若有使用帳戶之必要，
    自得以自己名義申請開戶即可，實無借用他人帳戶作為資金
    出入之必要，衡以近年來不法集團利用他人金融機構帳戶作
    為詐欺、恐嚇取財等財產犯罪之人頭帳戶情形，廣為社會媒
    體所報導，已為社會大眾所周知，被告為中年女子，有相當
    社會歷練，自述具有大學畢業之智識程度，對此自難諉稱不
    知，則被告提供其所持有本案帳戶之存摺、提款卡、密碼，
    嗣經擄鴿勒贖集團成員掌控並利用作為恐嚇取財之不法用途
    ，此種犯罪手段仍屬被告主觀上所得預見，且容任該項犯罪
    行為之繼續實現，仍不違背其本意，是被告主觀上應具有幫
    助他人恐嚇取財犯罪之不確定故意，殆無疑義。
　㈣被告構成幫助洗錢罪之說明：
　⒈按最高法院大法庭108年度台上大字第3101號裁定之見解如下
    ：
　⑴提供金融帳戶存摺、提款卡、密碼予不認識之他人使用，是
    否係洗錢防制法第2條規定之「洗錢」行為？　　 　 　
　①提供金融帳戶金融卡及密碼之行為人，因已將帳戶之金融卡
    及密碼等物件提供他人使用，失去對自己帳戶之實際管領權
    限，若無配合指示親自提款，即無收受、持有或使用特定犯
    罪所得之情形，且無積極之移轉或變更特定犯罪所得之行為
    ，故非屬洗錢防制法第2條第1款、第3款所稱之洗錢行為。
　②洗錢防制法第2條修正之立法說明第3點雖謂「…㈣提供帳戶以
    掩飾不法所得之去向，例如：販售帳戶予他人使用…」等語
    ，似以販售帳戶為洗錢類型之一，然其僅係單純之舉例，並
    未說明何以與掩飾、隱匿之要件相當。而文義解釋為法律解
    釋之基礎，立法者之意思僅屬對構成要件文義之眾多解釋方
    法之一，仍須就法條文字之規範目的及保護利益具體分析。
    一般而言，洗錢防制法第2條第2款之掩飾、隱匿行為，目的
    在遮掩、粉飾、隱藏、切斷特定犯罪所得與特定犯罪間之關
    聯性，是此類洗錢行為須與欲掩飾、隱匿之特定犯罪所得間
    具有物理上接觸關係（事實接觸關係）。而提供金融帳戶金
    融卡及密碼供他人使用，嗣後被害人雖匯入款項，然此時之
    金流仍屬透明易查，在形式上無從合法化其所得來源，未造
    成金流斷點，尚不能達到掩飾或隱匿特定犯罪所得之來源、
    去向及所在之作用，須待款項遭提領後，始產生掩飾、隱匿
    之結果。故而，行為人提供金融帳戶金融卡及密碼，若無參
    與後續之提款行為，即非洗錢防制法第2條第2款所指洗錢行
    為，無從成立一般洗錢罪之直接正犯。　
　⑵提供金融帳戶金融卡及密碼之行為人是否成立一般洗錢罪之
    幫助犯？
　①特定犯罪之正犯實行特定犯罪後，為掩飾、隱匿其犯罪所得
    財物之去向及所在，而令被害人將款項轉入其所持有、使用
    之他人金融帳戶，並由該特定犯罪正犯前往提領其犯罪所得
    款項得手，如能證明該帳戶內之款項係特定犯罪所得，因已
    被提領而造成金流斷點，該當掩飾、隱匿之要件，該特定犯
    罪正犯自成立一般洗錢罪之正犯。
　②刑法第30條之幫助犯，係以行為人主觀上有幫助故意，客觀
    上有幫助行為，即對於犯罪與正犯有共同認識，而以幫助意
    思，對於正犯資以助力，但未參與實行犯罪之行為者而言。
    幫助犯之故意，除需有認識其行為足以幫助他人實現故意不
    法構成要件之「幫助故意」外，尚需具備幫助他人實現該特
    定不法構成要件之「幫助既遂故意」，惟行為人只要概略認
    識該特定犯罪之不法內涵即可，無庸過於瞭解正犯行為之細
    節或具體內容。此即學理上所謂幫助犯之「雙重故意」。金
    融帳戶乃個人理財工具，依我國現狀，申設金融帳戶並無任
    何特殊限制，且可於不同之金融機構申請多數帳戶使用，是
    依一般人之社會通念，若見他人不以自己名義申請帳戶，反
    而收購或借用別人之金融帳戶以供使用，並要求提供金融卡
    及告知密碼，則提供金融帳戶者主觀上如認識該帳戶可能作
    為對方收受、提領特定犯罪所得使用，對方提領後會產生遮
    斷金流以逃避國家追訴、處罰之效果，仍基於幫助之犯意，
    而提供該帳戶之金融卡及密碼，以利洗錢實行，仍可成立一
    般洗錢罪之幫助犯。
　③綜上，行為人提供金融帳戶存摺、提款卡、密碼予不認識之
    人，固非屬洗錢防制法第2條所稱之洗錢行為，不成立一般
    洗錢罪之正犯；然行為人主觀上如認識該帳戶可能作為收受
    、提領特定犯罪所得使用，他人提領後會產生遮斷資金流動
    軌跡以逃避國家追訴、處罰之效果，仍基於幫助之犯意而提
    供，則應論以幫助犯一般洗錢罪。
　⒉經查：
　⑴本案帳戶係胡文奇無償提供予被告使用，被告為本案帳戶之
    實際管理人。被告既明知任意將帳戶金融卡及密碼提供不熟
    識之人，極有可能被不法集團成員取得掌控權，利用以之收
    取詐欺或恐嚇取財之贓款，以被告大學畢業之智識程度，且
    有多年工作經驗，對此實難諉稱不知。雖然該等帳戶之戶名
    仍為胡文奇，外觀上存匯入該等帳戶之款項係顯示由胡文奇
    取得，但實際上匯（存）入帳戶之款項，最後乃是由身分不
    詳、實際掌控該等帳戶之擄鴿勒贖集團成員取得，被害人遭
    擄鴿勒贖而匯（存）入之款項，在該實際掌控被告帳戶之集
    團成員領取後，該犯罪所得實際去向，已無從查得，形成金
    流斷點，不易查明，因而產生掩飾恐嚇取財犯罪所得去向之
    效果，此應為被告所得認知。
　⑵金融帳戶為個人之理財工具，一般民眾皆可以存入最低開戶
    金額之方式自由申請開設金融帳戶，並無任何特殊限制，亦
    得同時在不同金融機構申請多數存款帳戶使用，當無取得他
    人帳戶使用之必要。而金融存款帳戶，攸關存戶個人財產權
    益保障，專屬性甚高，衡諸常理，若非與本人有密切關係者
    ，不可能任意交付個人帳戶之存摺、金融卡及密碼予他人，
    縱有交付個人帳戶資料予他人使用之特殊情形，亦必會先行
    瞭解他人使用帳戶存摺、金融卡及密碼之目的始行提供。況
    不法詐騙或恐嚇取財份子，經常利用他人帳戶存摺、金融卡
    及密碼以遂行犯行，並藉人頭帳戶製造犯罪所得金流斷點，
    致使無法查明犯罪所得去向及真正提領詐欺贓款之犯罪者，
    類此案件在社會上層出不窮，亦屢經報章雜誌及其他新聞媒
    體再三披露，故避免此等專屬性甚高之金融帳戶資料遭不明
    人士利用為洗錢犯罪工具，亦為一般生活認知所應有之認識
    。被告依其智識程度、生活與工作經驗，對於上情難諉為不
    知，已如前述。被告應可預見其提供帳戶金融卡及密碼予不
    熟識之人，可能會供他人利用進行詐騙或恐嚇取財行為，而
    被害人匯入之贓款一經提領，勢將產生遮斷資金流動軌跡以
    逃避國家追訴、處罰之結果。
　⑶被告雖無收受、持有或使用特定犯罪所得之情形，且無積極
    之移轉或變更特定犯罪所得之行為，非屬洗錢防制法第2條
    第1款、第3款所稱之洗錢行為，但其提供其持有使用之本案
    帳戶存摺、金融卡及密碼之行為，仍對擄鴿勒贖集團成員得
    利用該帳戶收取恐嚇取財所得贓款，進而提領而形成資金追
    查斷點無法追查之洗錢行為，提供助力。被告既知上述情節
    ，竟仍任意提供本案帳戶金融卡及密碼，顯有容任而不違反
    其本意之幫助洗錢之不確定故意甚明。從而，被告提供本案
    帳戶金融卡及密碼之行為，仍該當一般洗錢罪之幫助犯。
　㈤綜上所述，被告既能預見提供本案帳戶存摺、提款卡、密碼
    予不熟識之人，將可能被不法集團利用作為收取詐騙或恐嚇
    取財贓款帳戶之用，亦能預見不法集團成員提領犯罪所得後
    將產生遮斷資金流動之追查斷點，以逃避國家追訴、處罰之
    結果，仍任意提供帳戶存摺、金融卡及密碼，而容任該結果
    發生，則該結果之發生應不違背其本意，被告自有幫助恐嚇
    取財與幫助一般洗錢之不確定故意與行為至明。本案事證明
    確，被告犯行洵堪認定，應依法論科。
二、論罪：
　㈠按刑法上之幫助犯，係對於犯罪與正犯有共同之認識，而以
    幫助之意思，對於正犯資以助力，而未參與實施犯罪之行為
    者而言（最高法院88年度台上字第1270號判決意旨參照）。
    被告提供本案帳戶之存摺、提款卡、密碼供擄鴿勒贖不法份
    子使用，使被害人因該擄鴿勒贖不法份子之恐嚇而將款項匯
    入上開帳戶，僅為他人之恐嚇取財犯行提供助力，尚無證據
    足以證明被告係以自己實施恐嚇取財犯罪之意思，或與他人
    為恐嚇取財犯罪之犯意聯絡，或有直接參與恐嚇取財犯罪構
    成要件行為分擔等情事。是核被告所為，係犯刑法第30條第
    1項前段、第346條第1項幫助犯恐嚇取財罪，及刑法第30條
    第1項前段、洗錢防制法第14條第1項幫助一般洗錢罪。公訴
    意旨雖認被告係違反洗錢防制法第2條第2款，而涉犯該法第
    14條第1項之洗錢罪之正犯，然被告僅提供本案帳戶存摺、
    提款卡及密碼予擄鴿勒贖集團成員，無參與後續之提款行為
    ，揆諸上開說明，其所為非洗錢防制法第2條第2款所指洗錢
    行為，無從成立一般洗錢罪之直接正犯，公訴意旨容有誤會
    ，惟正犯與幫助犯、既遂犯與未遂犯，其基本犯罪事實並無
    不同，僅犯罪之態樣或結果有所不同，尚不生變更起訴法條
    問題（最高法院101年度台上字第3805號、102年度台上字第
    1998號判決意旨參照），是自無庸變更起訴法條。
　㈡被告以一提供帳戶存摺、提款卡及密碼之行為，而犯上開幫
    助恐嚇取財、幫助一般洗錢等二罪，為想像競合犯，應依刑
    法第55條之規定，從一重之幫助一般洗錢罪處斷。
　㈢被告係基於幫助之犯意而為一般洗錢罪，爰依刑法第30條第2
    項規定，按正犯之刑減輕之。
三、原判決撤銷改判之理由：
  ㈠原判決就被告所犯幫助恐嚇取財犯行，予以論罪科刑，固非
    無見。惟查：被告提供本案帳戶存摺、提款卡及密碼予真實
    姓名年籍不詳之擄鴿勒贖集團成員，用以進行恐嚇，收取被
    害人匯（存）入之詐欺所得，進而以金融卡提領取得贓款，
    產生遮斷犯罪所得資金去向之結果，該當於刑法第30條、洗
    錢防制法第2條第2款之幫助掩飾特定犯罪所得去向之一般洗
    錢行為，原判決認被告犯行並不成立洗錢罪，雖無不當，但
    未及審酌上述大法庭揭示應成立幫助一般洗錢罪之見解，而
    不另為無罪之諭知，尚有未洽，檢察官據此提起上訴，為有
    理由，爰由本院將原判決撤銷改判，以期適法。
  ㈡爰審酌於現今不法集團犯案猖獗，政府及媒體均大力宣導勿
    將帳戶、存摺等資料交與不詳人士，以免遭財產犯罪集團不
    法利用之情形下，被告竟貪圖利益，將胡文奇所有之本案帳
    戶存摺、提款卡及密碼以8,000元之代價出售予真實姓名年
    籍不詳之「小胖」，使擄鴿勒贖集團得以作為不法目的使用
    ，影響社會金融交易秩序及助長財產犯罪之發生，並因此增
    加告訴人事後向幕後擄鴿勒贖集團成員追償及刑事犯罪偵查
    之困難，其所為實有不該；且被告犯後矢口否認犯行，態度
    難認良好，併考量其迄未與告訴人達成和解或賠償其所受之
    損害（參見本院卷第81、111頁之本院公務電話查詢紀錄表2
    紙），併考量其動機、目的、手段、所造成之損害等犯罪情
    狀，兼衡其於本院審理中自陳大學畢業、離婚、小孩已成年
    ，入監前從事保險工作（擔任業務員）、月收入8萬元以上
    之智識程度、家庭經濟生活狀況等一切情狀（本院卷第107
    頁），量處有期徒刑4月，併科罰金1萬元，罰金如易服勞役
    ，以1千元折算1日。又依刑法第41條第1項規定得易科罰金
    之罪，以所犯最重本刑為「5年有期徒刑以下之刑」者為限
    ，被告所犯本件為刑法第30條第1項前段、洗錢防制法第14
    條第1項之幫助一般洗錢罪，其法定刑為「7年以下有期徒刑
    」，並不得易科罰金，是被告所犯雖經本院判處有期徒刑4
    月，依法仍不得諭知易科罰金之折算標準，惟仍得依刑法第
    41條第3項規定請求易服社會勞動，併此指明。
　㈢沒收部分：
  ⒈被告出售本案帳戶獲得8,000元之對價等情，業據其於警詢中
    自陳甚詳（警卷第8頁），此為其犯罪所得，爰依刑法第38
    條之1第1項前段、第3項之規定，宣告沒收之，並於全部或
    一部不能沒收或不宜執行沒收時，追徵其價額。
　⒉又本件告訴人匯入本案帳戶內之金額旋遭提領一空等情，有
    前開彰化銀行交易明細查詢結果1份在卷可佐（偵2卷第43至
    98頁），足見被告並未實際取得該款項，且卷內亦無證據足
    證被告有何實際分得任何擄鴿勒贖集團之犯罪所得之情形，
    此部分爰亦不予宣告沒收或追徵。
　⒊洗錢防制法第18條第1項固規定「犯第14條之罪，其所移轉、
    變更、掩飾、隱匿、收受、取得、持有、使用之財物或財產
    上利益，沒收之；犯第15條之罪，其所收受、持有、使用之
    財物或財產上利益，亦同。」，惟被告非實際上提款之人，
    無掩飾隱匿恐嚇取財贓款之犯行，非洗錢防制法第14條第1
    項之正犯，自無上開條文適用，附此敘明。　
據上論斷，應依刑事訴訟法第369條第1項、第364條、第299條第
1項前段，洗錢防制法第14條第1項，刑法第11條前段、第30條第
1項前段、第2項、第346條第1項、第55條前段、第42條第3項、
第38條之1第1項前段、第3項，刑法施行法第1條之1第1項，判決
如主文。
本案經檢察官蔡佩容、張佳蓉提起公訴，檢察官陳冠霖提起上訴
，檢察官鄭益雄到庭執行職務。
中　　華　　民　　國　　110 　年　　10　　月　　21　　日
                  刑事第二庭    審判長法　官  陳珍如 
                                      法　官  黃裕堯
                                      法　官  陳弘能 
以上正本證明與原本無異。
如不服本判決應於收受送達後20日內向本院提出上訴書狀，其未
敘述上訴理由者，並得於提起上訴後20日內向本院補提理由書（
均須按他造當事人之人數附繕本）「切勿逕送上級法院」。
　　　　　　　　　　　　　　　　　　　書記官  許雅華
中　　華　　民　　國　　110 　年　　10　　月　　21　　日
附錄本案論罪科刑法條全文：
刑法第30條
幫助他人實行犯罪行為者，為幫助犯。雖他人不知幫助之情者，
亦同。
幫助犯之處罰，得按正犯之刑減輕之。
洗錢防制法第2條
本法所稱洗錢，指下列行為：
一、意圖掩飾或隱匿特定犯罪所得來源，或使他人逃避刑事追訴
    ，而移轉或變更特定犯罪所得。
二、掩飾或隱匿特定犯罪所得之本質、來源、去向、所在、所有
    權、處分權或其他權益者。
三、收受、持有或使用他人之特定犯罪所得。
洗錢防制法第14條
有第二條各款所列洗錢行為者，處7年以下有期徒刑，併科新臺
幣5百萬元以下罰金。
前項之未遂犯罰之。
前二項情形，不得科以超過其特定犯罪所定最重本刑之刑。
刑法第346條第1項
意圖為自己或第三人不法之所有，以恐嚇使人將本人或第三人之
物交付者，處6月以上5年以下有期徒刑，得併科3萬元以下罰金
。